【裁判字號】    88,訴,1727
【裁判日期】    890105
【裁判案由】    偽造文書
【裁判全文】
臺灣板橋地方法院刑事判決                        八十八年度訴字第一七二七號
    公  訴  人  臺灣板橋地方法院檢察署檢察官
    被      告  乙○○
右列被告因偽造文書案件，經檢察官提起公訴（八十八年度偵字第一二○七一號），
本院判決如左：
    主  文
乙○○共同行使偽造私文書，足以生損害於公眾及他人，處有期徒刑肆月。偽造之丙○○印章壹枚、印文壹枚、簽名署押參枚、指印署押參枚及扣案之丙○○名義之駕駛
執照壹張（印製號碼：北00000000號），均沒收。
    事  實
一、乙○○因案遭通緝，為恐警方查緝，竟與真實姓名年籍不詳綽號「阿宏」之成年
    男子，基於共同犯意之聯絡，於八十六年九月間，在台北縣板橋市○○路某餐廳
    內，由乙○○提供本身照片與「阿宏」，「阿宏」再委託不知情之李秀雲持乙○○照片，冒用丙○○名義，於八十六年十月二十四日，在台北縣樹林市○○路二
    四八巷七號交通部公路局台北區監理所（下稱台北區監理所），以駕駛執照遺失
    為由，代為填寫「汽（機）車駕駛人審驗暨各項異動登記書（下稱異動登記書）
    」，並偽造丙○○印章而蓋用丙○○之偽印文一枚於上開異動登記書之簽章欄上
    ，而偽造異動登記書之私文書，並持交台北區監理所人員，使不知情之台北區監
    理所承辦公務員登載於職務上所掌之公文書，而准以補發丙○○名義但黏貼乙○○照片致內容不實之汽車駕駛執照一張（印製號碼：北00000000號），
    足以生損害於丙○○及監理機關對駕駛執照管理之正確性。乙○○於取得上開補
    發之駕駛執照後，即基於行使使公務員登載不實文書之概括犯意，先於八十七年
    八月二十六日凌晨三時四十七分許，在台北市○○○路與蘭州街口，因駕車紅燈
    左轉為警舉發時，持上開駕照受檢而行使之，又於同年九月二日凌晨一時二十分
    許，在台北市○○○路、延平北路為警查獲時，行使上開駕駛執照冒名應訊，並
    於當日凌晨二時二十分許，在台北市警察局保安大隊一中隊警方訊問後，接續在
    偵訊（調查）筆錄、林大傑口卡照片及查獲之彰化銀行金融卡之影本上，共偽造
    丙○○之簽名署押三枚及指印署押三枚，足以生損害於丙○○及警方案件偵查之
    正確性。嗣因員警調閱丙○○口卡確認後始查知上情，並扣得上開丙○○名義補
    發之駕駛執照一張。
二、案經台北市政府警察局大同分局報請台灣士林地方法院檢察署呈請台灣高等法院
    檢察署令轉台灣台北地方法院檢察署呈請台灣高等法院檢察署令轉台灣新竹地方
    法院檢察署呈請台灣高等法院檢察署令轉台灣板橋地方法院檢察署偵查起訴。
    理  由
一、訊據被告乙○○固坦承有行使丙○○名義之駕駛執照受檢及應訊之事實，惟否認
    涉有偽造私文書及偽造署押之犯行，辯稱：伊將照片交給「阿宏」之後，「阿宏
    」即將駕照給伊，伊不知道駕照如何而來，且伊印象中在警局並未用丙○○名字
    簽名云云，經查：（１）右揭事實，業據被害人丙○○於警訊中證述綦詳，並有
    丙○○名義但黏貼被告照片之駕駛執照、異動登記書、偵訊（調查）筆錄、林大
    傑口卡照片及查獲之彰化銀行金融卡之影本在卷足資佐證。（２）被告於警訊中
    供承：因自己在通緝中，不知道怎麼偽造（駕駛執照），只有把自己的照片交給
    一個綽號「阿宏」之男子，「阿宏」就拿駕駛執照給伊。伊係以一萬元購得等語
    （見台灣士林地方法院檢察署八十七年度偵字第八四一二號偵查卷第十五頁反面
    、第十六頁正面），其於偵查中亦承稱：駕照是透過一個叫「阿宏」的人買來的
    ，是在板橋市○○路，「阿宏」說可以幫伊辦，所以就交付照片、一萬元，請「
    阿宏」幫伊買駕照等語（見同上偵查筆錄第五十五頁反面），顯見被告係因另案
    通緝中，為避免遭查緝，始向綽號「阿宏」之人購買不實之駕駛執照，從而其主
    觀上本即預見將以非法方式取得駕駛執照，故綽號「阿宏」之人以冒用他人名義
    謊報遺失而申請監理機關補發駕駛執照之方式，取得內容不實之駕駛執照交付被
    告，顯不違背被告之本意，是被告之主觀犯意應堪認定。（３）又被害人丙○○
    並未曾遺失駕駛執照一節，業據丙○○於警訊中證述無訛（見同上偵查卷第二十
    四頁反面），扣案之丙○○名義之駕駛執照，係李秀雲於八十六年十月二十四日
    至台北區監理所，以遺失為由申辦補發之事實，復有台北區監理所八十八年十一
    月二十七日八八北監二字第三六七三○號函暨異動登記書在卷足稽，是異動登記
    書上之記載顯係虛偽，而上開異動登記書係為申請補發駕駛執照而填載，具有申
    請書之性質，其上除應記載姓名、駕照（身分證）號碼、申請項目外，並應「簽
    章」，是上開異動登記書顯具有私文書之性質（最高法院八十五年度台非字第一
    四六號判決參照）。（４）被告於本院審理中坦承：警訊筆錄上（丙○○簽名）
    是伊的筆跡等語（見本院八十八年十二月二十二日審理筆錄），是被告辯稱印象
    中未在警訊筆錄上用丙○○名義簽名云云，無非卸責之詞，不足採信。本件事證
    明確，被告犯行洵堪認定，應依法論科。
二、核被告乙○○所為，係犯刑法第二百十六條、第二百十條之行使偽造私文書罪、
    刑法第二百十六條、第二百十四條之行使使公務員登載不實文書罪、刑法第二百
    十七條第一項之偽造署押罪。其偽造印章、印文之行為係偽造私文書之階段行為
    ，而偽造私文書及使公務員登載不實之低度行為，復為行使偽造私文書及行使使
    公務員登載不實文書之高度行為所吸收，均不另論罪。公訴人認被告行使之丙○○名義之駕駛執照，係由綽號「阿宏」之人所偽造，因認被告係犯刑法第二百十
    六條、第二百十二條之行使偽造特種文書罪，容有未洽，惟起訴之基本社會事實
    相同，應依法變更起訴法條。又公訴意旨雖未論及被告行使偽造私文書之犯行部
    分，惟此部分與起訴之犯罪事實部分，有牽連犯裁判上一罪之關係，應為起訴效
    力所及，本院自得加以審究。被告所犯行使偽造私文書及行使使公務員登載不實
    文書罪，與真實姓名年籍不詳綽號「阿宏」之成年男子間，有犯意聯絡及行為分
    擔，均為共同正犯。被告二次行使使公務員登載不實文書之行為，時間緊接，所
    犯係構成犯罪要件相同之罪名，顯係基於概括犯意反覆為之，為連續犯，應依刑
    法第五十六條之規定，論以一罪，並加重其刑。被告所犯上開三罪間，有方法結
    果之牽連關係，應依刑法第五十五條之規定，從一重之行使偽造私文書罪處斷。
    爰審酌被告犯罪之動機、目的、手段、犯罪所生之危害及犯後態度等一切情狀，
    量處如主文所示之刑。偽造之丙○○印章一枚（雖未扣案，但無證據證明已經滅
    失）、印文一枚（蓋用於異動登記書上）、及偵訊（調查）筆錄上（見台灣士林
    地方法院檢察署八十七年度偵字第八四一二號偵查卷第十頁反面）、林大傑口卡
    照片上（見同上偵查卷第二十九頁正面）、查獲之彰化銀行金融卡之影本上（見
    同上偵查卷第三十五頁正面），偽造之丙○○之簽名署押共三枚及指印署押共三
    枚，均應依刑法第二百十九條之規定，宣告沒收之。扣案之丙○○名義之駕駛執
    照一張（含其上黏貼之被告照片一張，印製號碼：北00000000號），為
    被告所有，供其犯罪所用之物，應依刑法第三十八條第一項第二款之規定，宣告
    沒收之。
三、公訴意旨另以：被告乙○○於八十七年八月二十六日凌晨三時四十七分許，在台
    北市○○○路、蘭州街口，因駕車紅燈左轉為警舉發時，在警員甲○○開立之交
    通違規舉發單「收受通知者聯簽章」欄上偽造丙○○署押而偽造私文書，並將之
    交予警員甲○○而行使該偽造之私文書，因認被告另涉有刑法第二百十六條、第
    二百十條之行使偽造之私文書罪嫌。惟查：被告於上開時、地因駕車違規遭警舉
    發時，被告提出丙○○名義之駕駛執照而行使使公務員登載不實文書之事實，已
    如前述，而員警甲○○於被告出示駕駛執照後，即在掌上型電腦上輸入資料，當
    場列印記載違規時間、地點等資料之紙條一張，交付被告後，被告並無須簽名，
    其後將掌上型電腦上磁片之資料輸入主電腦中，就會自動與監理機關連線，現場
    並無須製作舉發單一節，業據證人即舉發員警甲○○於本院審理中證述屬實，且
    被告於上開時、地違規之舉發單上，收受通知聯者簽章欄內為空白之事實，復有
    台北市政府警察局大同分局八十八年十一月十九日北市警同分交字第八八六三一
    五三八○○號函暨舉發違反道路交通管理事件通知單在卷足佐，此外，復查無其
    他積極證據，足認被告涉有公訴人所指之上開犯行，是此部份不能證明被告犯罪
    ，惟公訴人認此部分與前開論罪部分，有牽連犯裁判上一罪之關係，爰不另為無
    罪之諭知。
據上論斷，應依刑事訴訟法第二百九十九條第一項前段、第三百條，刑法第二十八條
、第二百十條、第二百十四條、第二百十六條、第二百十七條第一項、第五十五條、
第二百十九條、第三十八條第一項第二款，罰金罰鍰提高標準條例第一條前段，判決
如主文。
本案經檢察官鄭嘉欣到庭執行職務
中      華      民      國      八十九      年      一      月    五    日
                                  臺灣板橋地方法院刑事第二庭
                                      法  官  白  光  華
右正本證明與原本無異。
如不服本判決，應於判決送達後十日內，向本院提出上訴狀。
                              書記官  韓  毓  寧
中      華      民      國      八十九      年      一      月    七    日
附錄本案所犯法條全文
刑法第二百十條
  偽造、變造私文書，足以生損害於公眾或他人者，處五年以下有期徒刑。
刑法第二百十四條
  明知為不實之事項，而使公務員登載於職務上所掌之公文書，足以生損害於公眾或
  他人者，處三年以下有期徒刑、拘役或五百元以下罰金。
刑法第二百十六條
  行使第二百十條至第二百十五條之文書者，依偽造、變造文書或登載不實事項或使
  登載不實事項之規定處斷。
刑法第二百十七條
  偽造印章、印文或署押，足以生損害於公眾或他人者，處三年以下有期徒刑。
  盜用印章、印文或署押，足以生損害於公眾或他人者，亦同。


司法院資訊處製作；財團法人民間司法改革基金會備份。
